【裁判字號】    98,易,3099
【裁判日期】    981015
【裁判案由】    詐欺
【裁判全文】
臺灣臺中地方法院刑事判決              98年度易字第3099號
公  訴  人  臺灣臺中地方法院檢察署檢察官
被      告  丙○○
                      之2號
                    （另案於臺灣臺中監獄執行中）
            丁○○（原名黃景宏.
上列被告因詐欺案件，經檢察官提起公訴（98年度偵字第14919
號），被告於本院準備程序中就被訴事實為有罪之陳述，經本院
合議庭裁定由受命法官獨任依簡式審判程序審理，判決如下：
    主    文
丙○○意圖為自己不法之所有，以詐術使人將本人之物交付，處
有期徒刑貳月，如易科罰金，以銀元佰元即新台幣玖佰元折算
壹日。減為有期徒刑壹月，如易科罰金，以銀元佰元即新台幣
玖佰元折算壹日。
丁○○意圖為自己不法之所有，以詐術使人將本人之物交付，處
有期徒刑肆月，如易科罰金，以銀元佰元即新台幣玖佰元折算
壹日。減為有期徒刑貳月，如易科罰金，以銀元佰元即新台幣
玖佰元折算壹日。
    犯罪事實
一、丙○○明知自己已無清償債務之能力，且明知其於民國94年
    8 月初某日，在臺中縣大雅鄉○○路租屋處，經由其姪子「
    周志遠」，所取得發票人為吉米達企業有限公司（負責人為
    盧民輝，下稱吉米達公司）、票號VB0000000 號（起訴書誤
    植為FA0000000 號）、發票日為94年9 月15日、票面金額新
    臺幣（下同）5 萬元之支票1 紙，係來路不明而無法兌現之
    「芭樂票」，竟意圖為自己不法之所有，於同年月某日，持
    該紙支票至戊○○位於臺中縣大雅鄉○○路114 之1 號住處
    ，向戊○○佯稱該紙支票係向其姪子友人借得之客票云云，
    而向戊○○借款5 萬元，致戊○○陷於錯誤，誤認丙○○所
    交付之該紙支票，屆期必將兌現，遂交付5 萬元予丙○○，
    並將該紙支票轉交予張瑞成，用以支付貨款。詎上開支票屆
    期經張瑞成提示，因拒絕往來而不獲兌現，且戊○○亦無從
    聯絡丙○○，始知受騙。
二、丁○○明知自己已無清償債務之能力，且明知其於民國94年
    9 月初某日，在臺中市○○路上之B＆Q賣場內，以8,000 元
    之價格，向自稱「劉彥顯」真實年籍不詳之人所購買之發票
    人為吉米達公司（負責人為盧民輝）、票號PC0000000 號、
    發票日為94年10月5 日、票面金額36萬7000元之支票1 紙，
    係來路不明而無法兌現之「芭樂票」，竟仍意圖為自己不法
    之所有，於同年月某日，持該紙支票前往乙○○位於臺中縣
    潭子鄉○○路13巷9 號住處，向乙○○佯稱該紙支票係友人
    之客票云云，而向乙○○調換現金，致乙○○陷於錯誤，誤
    認丁○○所交付之該紙支票，屆期必將兌現，乃交付36萬70
    00元予丁○○。嗣上開支票屆期經乙○○提示，因存款不足
    及拒絕往來戶之理由不獲兌現，而丁○○亦無力償還上開款
    項，乙○○始知受騙。
三、案經臺灣臺中地方法院檢察署檢察官自動檢舉偵辦後偵查起
    訴。
    理    由
一、被告丙○○部分：
    上揭事實，業據被告丙○○於偵查中及本院審理時坦承不諱
    ，並經證人戊○○、張瑞成於警詢時指述綦詳，復有發票人
    為吉米達公司、票號VB0000000 號、發票日為94年9 月15日
    、票面金額5 萬元之支票正、反面影本各1 紙在卷可稽。而
    上開吉米達公司名義開立之支票，係盧民輝等詐騙集團成員
    以虛設空頭公司，藉以申請支票方式從事詐欺行為，而無從
    兌現，係一般習稱之「芭樂票」等情，亦有臺灣桃園地方法
    院95年度重訴字第40號、95年度訴字第2220號刑事判決附卷
    可佐。堪認被告丙○○之自白與事實相符，本案事證明確，
    被告丙○○犯行，洵堪認定。
二、被告丁○○部分：
    訊據被告丁○○對於上開犯罪事實坦承不諱，核與證人乙○○於警詢時證述之情節相符，並有發票人為吉米達公司、票
    號PC0000000 號、發票日為94年10月5 日、票面金額36萬70
    00元之支票正、反面及退票理由單影本各1 紙附卷可證。而
    上開吉米達公司名義開立之支票，係盧民輝等詐騙集團成員
    以虛設空頭公司，藉以申請支票方式從事詐欺行為，而無從
    兌現，係一般習稱之「芭樂票」等情，亦有臺灣桃園地方法
    院95年度重訴字第40號、95年度訴字第2220號刑事判決附卷
    足佐。堪認被告丁○○之自白與事實相符，本案事證明確，
    被告丁○○犯行，堪以認定，應依法論科。
三、按行為後法律有變更者，適用行為時之法律。但行為後之法
    律有利於行為人者，適用最有利於行為人之法律，刑法第2
    條第1 項定有明文。查被告行為後，刑法及刑法施行法業於
    94年2 月2 日經總統以華總一義字第09400014901 號令修正
    公布，並於95年7 月1 日施行。是以：
  (一)修正後刑法第33條第5 款規定「罰金：新台幣1 千元以上，
    以百元計算之。」，與修正前刑法第33條第5 款規定「罰金
    ：1 元以上。」不同。比較新舊法結果，以舊法較有利於行
    為人，故依刑法第2 條第1 項前段規定，本案關於刑法第33
    9 條第1 項之法定刑罰金部分，自應適用行為時之法律即修
    正前刑法第33條第5 款規定決定其罰金部分之法定刑。
  (二)修正前刑法第41條第1 項前段係規定：「犯最重本刑為5 年
    以下有期徒刑以下之刑之罪，而受6 個月以下有期徒刑或拘
    役之宣告，因身體、教育、職業、家庭之關係或其他正當事
    由，執行顯有困難者，得以1 元以上3 元以下折算一日，易
    科罰金。」，被告行為時之易科罰金折算標準，修正前罰金
    罰鍰提高標準條例第2 條前段（現已刪除）規定，就其原定
    數額提高為100 倍折算1 日，則本件被告行為時之易科罰金
    折算標準，應以銀元300 元折算1 日，經折算為新台幣後，
    應以新台幣900 元折算為1 日。惟修正後刑法第41條第1 項
    前段則規定：「犯最重本刑為5 年以下有期徒刑以下之刑之
    罪，而受6 個月以下有期徒刑或拘役之宣告者，得以新台幣
    1,000 元、2, 000元或3,000 元折算1 日，易科罰金。」比
    較修正前後之易科罰金折算標準，修正前之規定，較有利於
    被告，則應依刑法第2 條第1項 前段，適用修正前刑法第41
    條第1 項前段規定，以銀元300 元即新台幣900 元定其折算
    標準。
四、核被告丙○○、丁○○所為，均係犯刑法第339 條第1 項之
    詐欺取財罪。爰審酌被告丙○○、丁○○於遇資金窘困之際
    ，不思以正當途徑獲取金錢，竟各以「芭樂票」向他人詐騙
    款項，犯罪動機及目的難稱良善，且迄今未賠償被害人損失
    ，惟犯罪後均坦承犯行、態度良好及渠等素行（見卷附臺灣
    高等法院被告前案紀錄表）、犯罪情節等一切情狀，分別量
    處如主文所示之刑，並均諭知以銀元300 即新臺幣900 元折
    算1 日之易科罰金折算標準，以示懲儆。又本件被告2 人犯
    罪之時間，均係在96年4 月24日以前，所犯符合中華民國九
    十六年罪犯減刑條例所定之減刑條件，各應依該減刑條例第
    2 條第1 項第3 款之規定，減其宣告刑2 分之1 ，並依該條
    例第9 條之規定，諭知易科罰金之折算標準。
據上論斷，應依刑事訴訟法第273 條之1 第1 項、第299 條第1
項前段，刑法第2 條第1 項、刑法第339 條第1 項、修正前刑法
第41條第1 項前段，刑法施行法第1 條之1 第1 項、第2 項前段
，廢止前罰金罰鍰提高標準條例第2 條，現行法規所定貨幣單位
折算新臺幣條例第2 條，中華民國九十六年罪犯減刑條例第2 條
第1 項第3 款、第7 條、第9 條，判決如主文。
本案經檢察官甲○○到庭執行職務。
中    華    民    國    98    年    10    月    15    日
                  刑事第十七庭  法  官  劉惠娟
上正本證明與原本無異。
如不服本判決，應於送達後十日內向本院提出上訴狀（須附繕
本），上訴於臺灣高等法院臺中分院。
                                書記官  童淑芬
中    華    民    國    98    年    10    月    15    日
附錄本案論罪科刑法條全文：
中華民國刑法第339條
意圖為自己或第三人不法之所有，以詐術使人將本人或第三人之
物交付者，處5 年以下有期徒刑、拘役或科或併科1 千元以下罰
金。
以前項方法得財產上不法之利益或使第三人得之者，亦同。
前二項之未遂犯罰之。


司法院資訊處製作；財團法人民間司法改革基金會備份。
